臺灣臺北地方法院刑事判決　　　　　　　　　　　　　九十三年度易字第八八七號
　　公　訴　人　臺灣臺北地方法院檢察署檢察官
　　被　　　告　丁○○
右列被告因妨害自由案件，經檢察官提起公訴（九十三年度偵字第三五七八號），本
院判決如左：
    主  文
丁○○共同以強暴妨害人行使權利，處有期徒刑陸月，如易科罰金，以參佰元折算壹
日。
    事  實
一、丁○○因其之表妹林錦盆投資六股共計新臺幣（下同）三百萬元於丙○○所經營
    之新世界音樂城（下稱該店），嗣後欲退出並要求丙○○應返還三百萬元，惟丙○○並未同意而發生糾紛，經林錦盆央請丁○○代為處理後，丁○○遂邀同戊○○、己○○、庚○○（後三人業經本院於九十三年十一月十九日以九十三年度易
    字第八八七號刑事判決判處庚○○有期徒刑六月，判處己○○、戊○○有期徒刑
    五月，如易科罰金，三人均以三百元折算一日在案）前往，渠四人即基於恐嚇及
    以強暴方式妨害他人行使權利之犯意聯絡，於九十二年七月二十日下午二時二十
    分許，在臺北市○○○路○段一九七號十二樓之四丙○○所經營之新世界音樂城
    （下稱該店）內，由丁○○以兇惡語氣先後對丙○○恫稱若不交付三百萬元解決
    與林錦盆間之前開糾紛，將砸掉該店使該店無法繼續營業，及將讓丙○○死得很
    難看等加害其生命、身體、財產之事接續為恐嚇三、四次，致生危害於丙○○之
    安全，因丙○○仍不同意交付該三百萬元款項，丁○○復以至店外洽談為由，以
    出手拉扯丙○○之強暴方式妨害丙○○自主決定行動之權利，因丙○○緊抓住櫃
    檯不願出外洽談，並指示店內員工李秀枝報警處理，庚○○見狀即將櫃檯上之電
    話、裝飾品、水杯、名片等物品掃落至地面而損壞（毀損部分未據告訴），丁○○隨即指示庚○○與己○○至ＤＪ室停止播放音樂，該店ＤＪ甲○○因不明究裡
    而依己○○之言停止音樂以外出查看後，因丁○○、戊○○、庚○○、己○○等
    人仍出言要求丙○○給付前開款項未果，復見該處有多人在場，遂與戊○○、庚○○及己○○四人以在丙○○前後各站二人圍住並推拉丙○○之強暴方式，令丙○○進入辦公室內並關門以洽談而接續妨害丙○○自主決定行動之權利。嗣經警
    接獲前開報案於五至十分鐘後即抵達該處而查獲。
二、案經丙○○及甲○○訴由臺北市政府警察局大安分局移請臺灣臺北地方法院檢察
    署檢察官偵查起訴。
    理  由
一、按被告以外之人於偵查中向檢察官所為之陳述，除顯有不可信之情況者外，得為
    證據，刑事訴訟法第一百五十九條之一第二項定有明文；查本案關於證人李秀枝
    於九十三年三月四日偵查中之證述，係在偵查中經依法具結後向檢察官所為陳述
    ，且觀諸證人李秀枝均係就自己親身見聞事項為證言，尚難認證人李秀枝斯時之
    證述有何顯不可信之情況，揆諸前揭規定意旨，其於偵查中之證述應認有證據能
    力，合先敘明。
二、訊據被告庚○○、己○○、戊○○均矢口否認有右揭犯罪事實，被告丁○○辯稱
    ：告訴人丙○○都不讓身為該舞廳股東之伊表妹查帳，伊當天即是前往查帳，且
    該舞廳並無執照伊表妹才欲退股，當日告訴人丙○○有叫警察前來，且斯時伊有
    請告訴人丙○○入其辦公室洽談，但音樂是告訴人丙○○自行關掉，舞廳內在場
    者又多，伊不可能對其妨害自由云云。經查，證人即告訴人丙○○於本院審理中
    已結證稱：當日所經營該店在客人開始進場後，被告丁○○即帶同共同被告庚○○、己○○、戊○○進入，初始被告丁○○開口要伊拿出三百萬元，稱係案外人
    亦為該店股東之一之林錦盆委託伊前來索討，亦有對伊表示若不交出三百萬元，
    其將砸店使伊無法經營，伊當場有告知渠等股東會剛開完，案外人林錦盆應清楚
    實際情形，被告丁○○仍稱不管，並說不讓伊做生意，音樂須停掉等，雙方爭論
    時有其他客人在場目睹，因伊當場有質疑，渠四人中之一人即將櫃檯上物品包括
    名片、裝飾品等砸掉，被告丁○○隨即下令其餘三人中之二人至ＤＪ室關掉音樂
    ，音樂停止後，該店ＤＪ甲○○有跑出來問伊怎麼回事，被告丁○○仍當面對伊
    說不給三百萬元要讓伊死得很難看等語，當時伊被嚇得不知道怎麼辦，渠四人就
    說到外面談，並動手拉伊，將伊推出去，伊害怕趕緊拉住櫃檯並請櫃檯小姐報案
    ，被告丁○○見此還說報案沒有關係，其明天再來等語，後來雖未將伊拉至外面
    ，因伊仍表示不願意付錢，渠四人即以前後各站二人將伊圍住，在伊後方二人並
    以手將伊往該店內辦公室推，後來辦公室門關上後，伊自己一人站在辦公室內，
    渠四人亦站在辦公室內，仍僵在那邊要伊交出三百萬元，如此約十分鐘後警察才
    到達，共同被告庚○○、己○○、戊○○三人其間均是配合被告丁○○之指示，
    渠等並未攜帶兇器，但語氣兇惡等語，核與證人即在場目睹全部過程之乙○○所
    證述：當日伊在櫃檯處理收票、稽查工作，被告丁○○與共同被告庚○○、己○○、戊○○進入後先大聲說要代案外人林錦盆找老闆（即告訴人丙○○）索討三
    百萬元，經告訴人丙○○與渠等洽談表示不認識渠等並予拒絕後，被告丁○○即
    表示若不交出三百萬元，當日不讓伊等營業，亦有說若不給錢要讓告訴人丙○○
    很難看，且起初被告丁○○有拉告訴人丙○○至外面談之動作，因告訴人丙○○
    不願意且拉住櫃檯，雙方僵持一陣子後其中一人將櫃檯上擺放飾品等物掃至地上
    ，被告丁○○且要其中二人告知ＤＪ停止播放音樂，被告丁○○欲拉告訴人丙○○至店外，告訴人丙○○不願意，被告丁○○即強要告訴人丙○○至辦公室內談
    ，告訴人丙○○進入辦公室前，在櫃檯之員工有報案，當時被告等還表示沒關係
    ，渠等明日再來，後來告訴人丙○○遭被告等四人夾在中間、前後各二人推進辦
    公室內，之後伊並未進入辦公室，亦不知道其內情形，但相隔約十分鐘警察即到
    達，斯時辦公室門雖關上，但並未上鎖等情均相符，再與證人即該店ＤＪ甲○○
    於本院審理中所證稱：伊從ＤＪ室出來後，有見到被告丁○○先說要將告訴人丙○○帶至外面談，因告訴人丙○○不肯，渠四人就將告訴人丙○○帶至辦公室，
    斯時告訴人丙○○並未曾表示要被告丁○○、共同被告庚○○、己○○、戊○○
    四人至辦公室內談，伊有見到告訴人丙○○走在渠四人中間，但進入辦公室前該
    段過程伊未見到，進入後門有關上，當時店內員工覺得害怕，並沒有人進入辦公
    室等情參互以析，雖然關於告訴人丙○○遭被告丁○○及共同被告庚○○、己○○、戊○○等人要求至外面洽談未果而遭強拉後，因告訴人丙○○拉住櫃檯才未
    遭帶至店外一節，告訴人丙○○雖稱係在音樂停止且證人甲○○出現後所發生，
    惟業據證人甲○○證稱並未目睹此情，並據證人乙○○於本院審理中及證人李秀
    枝於偵查中均一致結證稱此係在音樂停止前所發生，且觀諸證人丙○○於偵查中
    亦為相同指述，足見此應係在音樂停止前所發生，告訴人丙○○此部分證述應有
    誤，惟就告訴人丙○○及證人乙○○、甲○○對被告丁○○有出言恐嚇告訴人丙○○，復有先出手欲強拉告訴人丙○○至店外未果後，又由共同被告庚○○、己○○、戊○○以圍住告訴人丙○○令其進入辦公室內洽談等行為，告訴人丙○○
    及證人乙○○、甲○○均為一致證述，且由共同被告庚○○、己○○、戊○○自
    始至終均在場，並有出言助勢要求告訴人丙○○交付款項等行為，就被告丁○○
    與共同被告庚○○、己○○、戊○○對告訴人丙○○前開恐嚇行為渠等與其應有
    犯意聯絡亦可明；此外，就告訴人與案外人林錦盆間有退股糾紛，金額為三百萬
    元一事，亦據案外人林錦盆於警、偵中陳述在卷，復有委託書影本一份在卷供佐
    。是本案事證已臻確，被告丁○○前開犯行，洵堪認定。
三、查被告丁○○夥同共同被告庚○○、己○○、戊○○對告訴人丙○○恫以不讓其
    所經營店面營業，及要讓告訴人丙○○很難看等語，自足致生危害於告訴人丙○○之安全，且渠等強拉及包圍住告訴人丙○○欲令其外出或令其進入辦公室之強
    暴行為，雖尚難認已達剝奪告訴人丙○○行動自由程度（詳見後述），惟以告訴
    人丙○○已迭次表示拒絕與渠等洽談，被告等仍以前開拉扯等強暴行為以遂行令
    告訴人丙○○至渠等所選定場所洽商之情節，仍屬妨害告訴人丙○○決定自身行
    動之意志自由而妨害其自決行動之權利，核被告所為，係犯刑法第三百零四條第
    一項之強制罪，及第三百零五條之恐嚇罪。被告前開三、四次恐嚇行為，及先後
    以手拉扯、包圍告訴人丙○○推令其進入該店辦公室之二次強制行為，各時間密
    接，且分別係在同一恐嚇、強制犯意下之接續行為，應各僅論以一罪。被告丁○○與共同被告庚○○、己○○、戊○○四人，就前開犯行彼此間有犯意聯絡，行
    為分擔，應論以共同正犯。又被告所犯前開恐嚇、強制二罪間，係為遂行同一迫
    使告訴人丙○○同意案外人林錦盆退股並取回三百萬元之目的，二者間有方法、
    目的之牽連關係，應從一重之強制罪論處。公訴人以前開恐嚇之低度行為應為強
    制之高度行為所吸收，惟以前者係以將來惡害為通知，而後者則係對告訴人丙○○施以現實之強暴行為，二者尚難認屬吸收關係，公訴人此部分容有誤會，附予
    敘明。爰審酌被告犯後飾詞狡辯，犯後態度不佳，且前開犯行係由其邀集共同被
    告庚○○、己○○、戊○○前往，當場並主要由其授意如何遂行之犯罪情節，但
    其前僅曾於七十四年間因妨害風化案件、七十九年間因違反動產擔保交易法案件
    ，先後經法院判處罪刑在案，有臺灣高等法院被告全國前案紀錄表一份可按，素
    行尚可，及其犯罪動機、目的、手段、所生損害等一切情狀，量處如主文所示之
    刑，並諭知易科罰金之折算標準。
四、至於：
　１、公訴人以被告尚涉有對告訴人甲○○為強制、恐嚇等行為，認亦犯刑法第三百
      零四條第一項、第三百零五條強制及恐嚇罪嫌部分，證人即告訴人甲○○於本
      院審理中已結證稱：當日伊在ＤＪ室內，無法看見外面情形，被告丁○○及共
      同被告庚○○、己○○、戊○○四人中有二人至ＤＪ室內，以很嚴厲口吻向伊
      說將音樂停下來，渠等在外面處理事情，沒有印象該二人有向伊稱若不停下音
      樂，將讓伊死的很難看等語，伊是因為該處出入人員比較複雜，怕不聽從自身
      會有安全顧慮才停止音樂，且伊停止音樂後立即至櫃檯詢問老闆（即告訴人丙○○）是否繼續播放音樂，但老闆與被告等人在洽談錢等事情，未予回應等語
      ，依證人甲○○前開證述內容，其既係因自己主觀上為自身安全始暫時停止音
      樂，且隨即至外面欲詢問老闆即告訴人丙○○是否仍要繼續播放音樂，足見被
      告丁○○指示共同被告庚○○、己○○二人進入該ＤＪ室後，痛同被告庚○○
      ；己○○斯時雖出言要求其停止音樂，但並無任何欲加害告訴人甲○○生命、
　　　身體之恐嚇言詞、舉動，亦非以脅迫方式令告訴人甲○○停止音樂，已難認共
　　　同被庚○○、己○○告斯時尚有對告訴人甲○○恐嚇或強制之行為，自亦無從
　　　認被告丁○○與渠二人就此有何犯意聯絡可言。至於告訴人甲○○於偵查中雖
      曾陳稱共同被告庚○○、己○○尚有稱若不關掉音樂且停止營業，要讓其死得
      很難看等語，姑不論因告訴人甲○○前開偵查中之陳述並未經依法具結，依刑
      事訴訟法第一百五十八條之三規定，其偵查中之證言不得作為證據，且如前述
      證人甲○○於本院審理中係證述對此並無印象，而縱使迄本院審理中其為前開
      證述時距事發已一年餘，由共同被告庚○○、己○○二人有無此部分言詞、行
      為涉及證人甲○○自身安全甚鉅之情況，證人甲○○對此記憶當仍深刻而無遺
      忘之理，其於本院審理中經公訴人以前曾述及被告等人有恐嚇脅迫之言詞時既
      仍結證稱並無印象，並進一步證稱係自己主觀上顧及自身安全才停止音樂，亦
      無從認其前開陳述內容有何顯然可信之特別情況，自難據此為不利被告等人之
      認定。因之，此部分原應為被告丁○○無罪之諭知，惟公訴人以此分別與前述
      論罪科刑部分有連續犯之裁判上一罪關係，是此部分爰不另為無罪之諭知，附
      予敘明。
  ２、另蒞庭檢察官於本院九十三年十一月三日當庭陳稱被告前開行為尚涉有刑法第
      三百四十六條第一項恐嚇取財罪嫌部分，業據證人即告訴人丙○○於本院審理
      中證稱案外人即該店股東之一之林錦盆投資之金額為六股共計三百萬元，且案
      外人林錦盆前曾多次提及希望退股，但伊並不同意，因為伊認為自己並無向其
      購買之義務，案外人林錦盆賺錢時有分得利益，虧錢時即想賣出亦不合理等語
      ，已可見被告等所辯稱係代案外人林錦盆向告訴人丙○○催討退股款項一事，
      尚非無據，而縱使如告訴人丙○○所稱與案外人林錦盆間之退股情事，案外人
      林錦盆在未經告訴人同意下是否有向其催索三百萬元之權利仍有疑義，要屬案
      外人林錦盆與告訴人丙○○間之民事糾葛，案外人林錦盆前所投資款項既確為
      三百萬元，且證人乙○○亦證稱被告丁○○及共同被告庚○○、己○○、戊○○四人初始進入時即向告訴人丙○○表明係代案外人林錦盆索討三百萬元，亦
      曾見到被告丁○○在櫃檯邊與告訴人丙○○洽談時，有取出一張紙與告訴人丙○○，只是伊未見到紙張所載內容等情，均堪認被告主觀上確係基於案外人林
      錦盆之委託而向告訴人丙○○催討債款，衡以其復未具備法律專業知識之情況
      ，在其主觀上所認知代為催討款項所由之債務糾葛確係存在之情形下，自難認
      渠等有何為自己或第三人不法所有之意圖，被告前開行為尚難以恐嚇取財罪責
      相繩，公訴人此部分指訴，容有誤會，起訴法條應予變更。
  ３、再蒞庭檢察官於本院九十三年十一月三日當庭陳稱被告等強令告訴人丙○○進
      入辦公室之行為，係涉犯刑法第三百零二條第一項剝奪他人行動自由罪嫌部分
      ，觀諸告訴人丙○○亦證稱被告等強令其進入辦公室之前後，均多次表明欲與
      之洽談該債務之情由，且告訴人丙○○尚得指示店內員工報警處理在先，進入
      該辦公室時，其旁尚有該店員工及其他客人在場，被告等並無強力壓制告訴人
      丙○○四肢身體等行為，進入辦公室後，被告等亦無將該門上鎖等使告訴人丙○○無法外出之行為，均據證人乙○○證述無訛，被告等有無剝奪告訴人行動
      自由之犯意及行為，實有疑問，再參諸渠等進入辦公室後迄警員抵達之時間復
      僅約五至十分鐘，告訴人丙○○且自陳其間被告等僅分站於辦公室角落，並無
      強押住告訴人丙○○身體不令其自由行動，告訴人丙○○亦未曾嘗試離去卻遭
      渠等阻擋等情狀，均難認被告前開行為已達剝奪告訴人丙○○行動自由之程度
      ；是公訴人以被告此部分係涉犯剝奪他人行動自由罪嫌，容有誤會，起訴法條
      應予變更。
據上論斷，應依刑事訴訟法第二百九十九條第一項前段、第三百條，刑法第二十八條
、第三百零四條第一項、第三百零五條、第五十五條、第四十一條第一項前段，罰金
罰鍰提高標準條例第一條前段、第二條，判決如主文。
本案經檢察官葉雅婷到庭執行職務
中　　　華　　　民　　　國　　九十三　　年　　 十二 　　月　　二十九　　日
                                      臺灣臺北地方法院刑事第十六庭
                                          審判長法  官  劉嶽承
                                                法  官  王幸華
                                                法  官  林麗真
右正本證明與原本無異。
如不服本判決，應於判決送達後十日內，向本院提出上訴狀。
                                                書記官  張汝琪
中　　　華　　　民　　　國　　九十三　　年　　 十二 　　月　　二十九　　日
附錄本案論罪科刑法條全文
中華民國刑法第三百零四條
以強暴、脅迫使人行無義務之事或妨害人行使權利者，處三年以下有期徒刑、拘役或
三百元以下罰金。
前項之未遂犯罰之。
中華民國刑法第三百零五條
(恐嚇危害安全罪)
以加害生命、身體、自由、名譽、財產之事，恐嚇他人致生危害於安全者，處二年以
下有期徒刑、拘役或三百元以下罰金。
